【裁判字號】    99,交聲,1131
【裁判日期】    991029
【裁判案由】    違反道路交通管理處罰條例聲明異議
【裁判全文】
臺灣士林地方法院交通事件裁定        99年度交聲字第1131號
原處分機關  臺北市交通事件裁決所
異  議  人
即受處分人  甲○○
上列異議人即受處分人因違反道路交通管理處罰條例案件，對於
臺北市交通事件裁決所中華民國99年9 月13日所為之北市裁申字
字第裁22-AB0000000號裁決書（原舉發單號：台北市政府警察局
警交字第AB0000000 號）聲明異議，本院裁定如下：
    主  文
異議駁回。
    理  由
一、按汽車駕駛人，行車速度，超過規定之最高時速者，處新台
    幣（下同）1,200 元以上2,400 元以下罰鍰；汽車駕駛人有
    道路交通管理處罰條例第40條第1 項情形者，除依原條款處
    罰鍰外，並予記違規點數1 點，道路交通管理處罰條例第40
    條第1 項、第63條第1 項第1 款分別定有明文。
二、原處分意旨略以：異議人即受處分人甲○○，於民國99年7
    月6 日7 時49分，駕駛其ER-3615 號自用一般小客車，行經
    台北市○○○路車行地下道（北往南方向），因行車限速為
    40公里，惟其經測速儀器測得時速為60公里，為舉發機關之
    執勤員警以科學儀器採證照片依法逕行舉發有「汽車駕駛人
    行車速度，超過規定之最高時速20公里以上未滿40公里」之
    違規，經原處分機關依道路交通管理處罰條例第40條之規定
    ，裁處罰鍰1,800 元，並依第63條第1 項之規定，記違規點
    數1 點。
三、異議意旨略以：事發當時異議人行駛於復興北路機場地下道
    內，當時路燈號誌指示燈為綠燈，本來依規定限速通行，惟
    至行經該違規路段時，路口號誌燈瞬間變換為黃燈，秒數甚
    短又變換為紅燈，異議人係為避免急停會造成後車追撞，為
    顧及道路管理及人車安全，始加速通過該路段，而因此造成
    超速，異議人強烈不滿該路段之號誌燈指示之設計，並建議
    相關單位有檢討及調整之必要，既然該設計有號誌指示引導
    燈，則依道路限速通行應該可以通過該路口，若該路段不設
    號誌指引燈，則用路人違規受罰，沒人會有異議。異議人向
    原舉發單位陳情，惟原舉發單位將異議人上揭號誌燈問題推
    給交通管制工程處，異議人認為，若本案無法獲得平反，則
    政府有謀財之嫌，為此，聲明異議云云。
四、經查：
(一)異議人甲○○駕駛ER-3615 號自用一般小客車（下稱上開車
    輛），於民國99年7 月6 日7 時49分，行經台北市○○○路
    車行地下道（北往南方向）處，經該處固定式雷達測速照相
    設備測速之時速為60公里，而該處限速40公里，計超速20公
    里之事實，為異議人所不爭執，並有違規查詢報表、雷達設
    定範圍圖片及違規連續照片圖檔各1 紙在卷可稽，是異議人
    確有於上開時間、上開路段超速行駛之違規事實，應堪認定
    。本件異議人乃超速行駛，揆諸上揭規定，得使用固定式或
    非固定式科學儀器採證，應予敘明。
(二)異議人雖以前詞置辯，惟行車速度，依速限標誌或標線之規
    定，無速限標誌或標線者，行車時速不得超過五十公里，但
    在未劃設車道線、行車分向線或分向限制線之道路，或設有
    快慢分隔線之慢車道，時速不得超過四十公里，道路交通安
    全規則第93條第1 項第1 款定有明文，經查：異議人行經之
    處，設有「限速40公里」及「前有測速照相」固定告示牌，
    且依規定設置於前100 公尺以上之地下道入口處，供駕駛人
    遵循辨識，有臺北市政府警察局松山分局99年8 月23日北市
    警松分交字第09931809800 號函附卷可稽，異議人既為合法
    領取駕駛執照之人，對此自不可諉為不知，是異議人既駕駛
    自小客車參與道路交通，自應對道路上設置之所有標誌、號
    誌、標線負有汽車駕駛人之注意義務，並確實遵守，以維自
    身及其他用路人之安全；次查該系爭路口黃燈設置為3 秒，
    符合「道路交通標誌標線號誌設置規則」第231 條行車管制
    號誌黃色燈號時間設置之規定；而預告號誌設置目的為預告
    前方號誌燈號運作情形，以利駕駛人反應，故均預設為與所
    預告之號誌同步運作，該系爭路口經主管機關即臺北市交通
    管制工程處派員至現場查勘，預告號誌運作可正常與前方號
    誌同步運作，亦有臺北市交通管制工程處99年8 月27日北市
    交工控字第09936857100 號書函及同處99年9 月13日北市交
    工控字第09932857000 號書函各1 份在卷可佐，可知交通號
    誌設置之情形應無重大明顯瑕疵或其他違法之情事；又觀諸
    附卷之採證照片可知，異議人確有超速之事實，事證明確，
    已如前述，且異議人前後車流並非擁擠，是以，異議人辯稱
    該違規地點交通號誌之設置實有不當，伊係為避免急停會造
    成後車追撞，為顧及道路管理及人車安全，始加速通過該路
    段，而因此造成超速云云，應屬卸責之詞，均無足採。
(三)又道路交通管理處罰條例第4 條第2 項授權行政機關，對於
    道路交通標誌之指示、警告、禁制規定、樣式、標示方式、
    設置基準及設置地點等事項制定規則，以執行道路交通管理
    、維護交通秩序、確保交通安全等工作，是行政機關依據道
    路之地形情況、車行流量等因素考量所依法設置之道路標誌
    ，係主管機關基於整體交通考量所為之縝密規劃，目的係為
    維護社會大眾使用道路之秩序，並以確保人車通行之安全，
    在非緊急避難情況下，以及除有重大明顯瑕疵或其他違法情
    形外，一般用路人即均有應予遵守之義務，尚不能以任何原
    因恣意枉顧交通標誌、標線、號誌，否則交通秩序必然無法
    維繫，人車生命安全將無以確保；是關於交通標誌、標線之
    劃設、限速之規定及測速器之設置是否妥當，係屬行政機關
    之權責範圍，主管機關本即有其裁量權限，基於權力分立之
    原則，法院所得審認之範圍僅限於確定違規事實之有無及法
    規範涵攝、適用、評價之適當與正確與否。裁量權之運用若
    非顯然有濫用裁量、怠於裁量或逾越裁量範圍之違法情事，
    即非屬司法審查之對象。亦即，行政機關行使裁量權的過程
    或結果，除有逾越權限或濫用權力情形而應以違法論外，法
    院原則上應尊重行政機關的裁量決定並作有限的司法審查。
    異議人雖認舉發地點之路口交通號誌設置不當等情，惟此係
    屬主管機關行政行為適當與否之問題，本非司法機關所得審
    究之對象，故異議人自不可以其自身認為設置不當而據以主
    張免罰，如認該交通標誌有設置不當或標示不清，需循行政
    救濟管道向相關主管機關反應上開情節尋求改正衡平之方法
    ，並由相關主管機關另為適法處置，而於相關主管機關修正
    前，該標誌及速限之規定仍具效力而應為所有用路人遵守，
    不能因其主觀上認為有何違法或不當之處，據以執為免責之
    事由，從而，異議人執詞為如上之主張，並不影響本案之認
    定，異議人亦無從以此解免其違規之責任，併此指明。
五、綜上所述，異議人確有於上揭時地超速行駛之違規行為，是
    原處分機關依道路交通管理處罰條例第40條第1 項（原處分
    漏載第1 項）、第63條第1 項第1  款（原處分漏載第1款）
    、違反道路交通管理事件統一裁罰基準表規定，裁處異議人
    罰鍰1,800 元，並記違規點數1 點，核無違誤，本件異議人
    之異議為無理由，應予駁回。
據上論斷，應依道路交通案件處理辦法第19條，裁定如主文。
中    華    民    國    99    年    10    月    29    日
                        交通法庭法  官  陳俞婷
以上正本證明與原本無異。
如不服本裁定應於收受正本後5日，向本院提出抗告書狀。
                                書記官  李玟郁
中    華    民    國    99    年    10    月    29    日

司法院資訊處製作；財團法人民間司法改革基金會備份。
